臺灣高等法院臺中分院刑事判決　　　　　　　　　九十年度上更(二)字第三七二號
　　上訴人　即
　　被　　　告　乙○○
　　選任辯護人　張居德
右上訴人因強盜案件，不服臺灣彰化地方法院八十八年度訴字第六○八號中華民國八
十九年十二月二十七日第一審判決（起訴案號：臺灣彰化地方法院檢察署八十八年度
偵字第一一三八○號），提起上訴，本院判決如左：
      主 　 文
原判決撤銷。
乙○○共同意圖為自己不法之所有，結夥三人以上攜帶兇器，於夜間侵入住宅，以強
暴至使不能抗拒而取他人之物，處有期徒刑捌年陸月。扣案之開山刀貳把、膠帶參捲
，均沒收。
      事  　實
一、乙○○自民國（下同）八十五、六年起，即曾犯盜匪罪處有期徒刑三年七月、傷
    害致死罪處有期徒刑三年六月、收受贓物罪處有期徒刑三月、竊盜罪處有期徒刑
    三月，經定應執行刑有期徒刑七年四月；又於八十七年間，因故買贓物經判處有
    期徒刑十月、妨害自由罪經判處處有期徒刑四月，經定應執行刑有期徒刑一年一
    月。於八十七年五月十六日經通緝逮捕入監執行，現合併執行中。其於前揭案件
    執行通緝期間，仍不知悔改，復與詹添和 (已判決確定 )、黃生土、劉炎國（冒
    用林文國身分，二人現由本院另案審理中）、丙○○ (已判決確定 )等五人基於
    共同意圖為自己不法之所有之犯意，於八十七年四月三十日凌晨一時四十五分許
    ，分乘二輛汽車，並攜帶乙○○與詹添和及黃生土所有之開山刀三把、膠帶三捲
    及不具殺傷力之手槍二支，推由乙○○、丙○○、詹添和各攜帶開山刀一把及膠
    帶三把，劉炎國攜帶不具殺傷力之手槍二支，侵入南投縣國姓鄉○○村○○路一
    五一號丁○○住宅（侵入住宅部分未據告訴），侵入後，詹添和等人即持刀、槍
    押住丁○○，以自行攜帶之膠帶，將丁○○綁在椅子上，使丁○○不能抗拒，而
    劫取丁○○所有之現金新台幣（下同）三萬五千元、勞力士錶一只、行動電話一
    具，得手後旋即逃逸，並將所得現金朋分花盡，手錶及行動電話於案發後已發還
    丁○○具領。嗣於八十七年五月十三日下午七時四十八分許，在台中縣龍井鄉○
    ○街一巷三弄二十號內為警查獲，扣得乙○○、詹添和所有供犯罪使用之開山刀
    二把、膠帶三卷等物。
二、案經台中縣警察局烏日分局報請台灣台中地方法院檢察署檢察官呈由台灣高等法
    院檢察署檢察長核轉台灣彰化地方法院檢察署檢察官偵查起訴。
      理  　由
一、訊據上訴人即被告乙○○（下稱被告）雖矢口否認有右揭強盜犯行，辯稱：案發
    當晚伊與妻子張齡云帶小孩至博元醫院急診，被害人警訊時說係被四名年約三、
    四十歲的人強劫，與伊年齡不合，詹添和與伊有糾葛，丙○○警訊時被刑求，二
    人所供不實云云。惟查證人即共犯詹添和於八十七年五月十三日警訊時供稱：「
    八十七年四月三十日一時四十五分許，有黃生土、我、乙○○、丙○○、林文國
    （即劉炎國）共五人分開兩部車並帶三把刀，以塑膠管及膠帶將被害人丁○○手
    腳綑綁後強取被害人丁○○新台幣三萬五千元、勞力士手錶乙只、行動電話乙具
    、所得每人分得四至六千元不等，黃生土沒有分到」（詳偵查卷第四十頁），於
    八十七年六月十八日亦供稱：「我與丙○○、乙○○、黃生土及劉炎國共五人，
    黃生土在外把風，我與丙○○、乙○○持刀，劉炎國持搶抵住被害人丁○○，然
    後我將丁○○押至廚房，由我與乙○○先以膠帶反綁被害人丁○○手腳。丙○○
    、劉炎國在屋內搜到所有值錢財物，計有新台幣貳萬二千元，勞力士錶一只，行
    動電話一具。當欲離去時，丁○○掙脫膠帶跑出來欲打電話報警，我發現後又把
    丁○○押進廚房用塑膠管綑綁後離去」（詳偵查卷第一六０頁），於八十七年七
    月七日檢察官訊問時仍供稱：「當天我們五人一起進去該朋友處，本來想等機會
    偷他東西，後來劉炎國說等一點再做，黃生土一人沒有進去」「我認識他（丙○
    ○），當天他也有進去」「我只知道拿到的只有二萬多元，劉炎國保管，我分六
    千元」「我打的，我當時要走了，被害人用跳的出來打電話」（詳偵查卷第二八
    七頁），詹添和嗣於台灣台南地方法院審理及本院八十九年度上訴字第一五一號
    共犯丙○○所犯本案調查時，亦證述確有與被告及丙○○、黃生土、劉炎國等人
    為右開犯行，其所犯本案業經判處有期徒刑十年確定 (詳卷附台灣台南地方法院
    八十七年度重訴字第十九號及本院八十九年度上訴字第一五一號判決書 )，另證
    人即共犯丙○○於八十七年五月十四日警訊訊問：你是否於八十七年四月三十日
    凌晨一時四十五分許夥同綽號阿生之男子黃生土、綽號阿源之林文國、綽號塊四
    之乙○○及詹添和五人前往南投縣國姓鄉○○村○○路一五一號持刀侵民宅強盜
    ？答稱：我有去不過沒進去等語 (詳筆錄及被告選任辯護人所譯錄音內容暨卷附
    錄音帶 )，嗣於八十七年七月七日檢察官訊問時，仍供承有一起前往，但在門外
    面，事後黃生土並拿給我三千多元，槍是劉炎國的等語（詳偵查卷第二八七至二
    八九頁），於八十九年四月十四日本院前審訊問時，供稱：是去找朋友，並不是
    去行搶，是乙○○邀我去，是先到黃生土租處在台中市○○路靠公園路那邊，晚
    上九點多，當時在場有四、五人，有伊、乙○○、黃生土、詹添和及劉炎國等語
    ，於台灣台中地方法院審理時陳稱：與詹添和、黃生土、乙○○、劉炎國等人，
    於前開時間係前往丁○○居處隔壁尋友，嗣後詹添和等人不知何因共同強盜黃溪
    和之財物，當時伊係留在黃溪和居處隔壁樓上，並未參與，因發覺事有蹊蹺，即
    自行搭乘計程車離去等語，經該案承辦法官認丙○○上開所辯不足採，判處其有
    期徒刑八年確定 (詳本院八十九年度上訴字第一五一號判決書 )，丙○○於偵查
    中所稱：警訊被刑求云云自不足為有利被告之認定。被害人丁○○於警訊、偵查
    中證稱：「我於八十七年四月三十日一時四十五分許，在南投縣國姓鄉○○村○
    ○路一五一號住宅被四名歹徒拿刀、槍抵住我然後用繩索及膠帶綑綁我的手、腳
    及用膠帶貼我的嘴，共搶走新台幣三萬五千元、勞力士手錶乙只、行動電話乙具
    。」（詳偵查卷第五九頁、第一四０頁），於八十九年六月十五日本院前審調查
    時證稱：「他們進來四個人，他們很兇都拿刀拿槍，是二個拿西瓜刀，一個拿槍
    ，他們都把頭壓的低低的，我是沒有看清楚他們，另外一個人是提著一個小包包
    ，我能確定是詹添和，他比較胖，庭上之乙○○身形瘦瘦高高，体形上有像」等
    語，參核上開共犯詹添和、丙○○供詞及被害人丁○○之指述，足認被告乙○○
    確有與共犯詹添和、丙○○、黃生土及劉炎國等人實施本件強盜犯行。又共犯黃
    生土居住於國姓鄉北山村，離被害人丁○○居住處之國姓鄉長福村不遠，為避免
    被認出，其未一同進屋行搶，僅由其在外把風，較合常情。共犯詹添和供稱黃生
    土未進屋行搶，應可採信，共犯丙○○供稱其未進屋，先行叫計程車離去，不合
    情理，此部分之供述不足採。又被告等搶得之現金係三萬五千元，亦據被害人陳
    述明確，共犯詹添和供承搶得之現款為二萬二千元或二萬多元，與事實不符，另
    進入被害人住宅行搶時，係共犯詹添和、丙○○持刀，劉炎國持槍，已據共犯詹
    添和供述明確，核與被害人所指稱之有四名歹徒拿刀槍抵住我，或稱二個拿西瓜
    刀，一個拿槍之情節大致相符，應以共犯詹添和為當事人之立場所供述者較符合
    事實，而可採信。苟被告未參與，共犯詹添和、丙○○當不致為上開供述，況被
    告於八十七年五月十四日警訊、偵查時亦未稱與詹添和有仇怨，當日警訊時尚稱
    詹添和向伊借開山刀及作案口罩等語，共犯詹添和於原審法院審理時，翻異前供
    ，附和被告乙○○之辯解，謂乙○○未一起前往，共犯丙○○於本院前審調查時
    供稱係去找朋友，均與事實不合，咸不足採信。至證人即被告之妻張齡云雖證稱
    ：當天晚上伊十點多打電話給乙○○說小孩生病叫他回家，他約十一點多回來，
    他回來後就帶我們去博元醫院看病，醫生不在，護士量體溫，護士叫我們隔天再
    去看，因為小孩比較好了，我們就沒有再去了，當時僅伊與乙○○住在彰化市○
    ○路橋下等語，經本院函博元婦產科查案發當日值班之人員，據函稱：本件案發
    當時之值班文件已銷毀，無從查知當時值班人員姓名等語。然被告於八十七年五
    月十四日警訊及檢察官偵訊時均未供稱案發當晚女兒發燒帶其就醫之情事，於八
    十七年六月十八日警訊時始供稱女兒發燒與張齡云在彰化租住處照顧女兒，八十
    七年七月七日偵查及八十九年五月十一日本院前審調查時亦僅稱當晚女兒發高燒
    ，於本院前審八十九年十一月八日訊問時始稱案發當天帶小孩去看病，並於自撰
    之答辯狀上稱有醫院門診病歷資料為證，於本院前審受命法官向被告所稱之博元
    婦產科查詢結果，並無被告女兒陳思婷之病歷及任何就診紀錄 (詳本院前審一○
    八頁所附資料 )，於八十九年十月二十七日就此提示訊問時，被告稱：當時伊女
    兒沒有名字，嗣於本院九十年五月九日訊問時又稱：伊十一點多由台中回彰化，
    當時是伊女友張齡云打電話給伊說小孩發燒，伊十二點多到家，然後帶小孩去張
    齡云生產的那家婦產科去看診（即博元婦產科），因為小孩子只有哭鬧沒有什麼
    症狀，我們沒有給醫生看，只有給護士量體溫，護士叫我們隔天去給醫生看，因
    為沒有怎麼樣，所以隔天我們並沒有再去等語。核被告先後所述差異頗大，況陳
    思婷係八十六年十二月二十九日生，於八十七年二月二十七日已申登 (詳本院前
    審第一○八頁所附戶政資料)，被告所稱八十七年四月二十九日時沒有名字自屬
    不實，又陳思婷八十七年四月二十九日晚上及三十凌晨既係發燒哭鬧需要就醫，
    何以僅由護士量体溫後就回家，且婦產科與小兒科係不同專科，證人即博元婦產
    科之護理長張月嬌於本院調查時證述：博元婦產科原來在彰化市○○路，一開始
    就只有婦產科，並未設置小兒科，沒有替小孩看診，有二位婦產科醫師看診，非
    門診時間醫師不一定在院，有孕婦待產才會到院等語，另卷附博元婦產科檢送之
    門診時間表，晚上看診時間係十九時至二十一時，被告於本院審理時亦證述博元
    婦產科旁邊有小兒科，何以不送至小兒科就診，凡此均與常情不合，另被害人丁
    ○○於原審證述：當天共有四個歹徒，一個年紀較大，其他均是青年人，當時他
    們不讓伊抬頭，印象不深等語 (詳原審卷第三十九頁 )，於本院證述：當時是四
    人進入，並沒有帶口罩，進來先問伊老闆在不在，講完後就叫伊把頭低下，接著
    有人動手將伊頭壓下了，然後用刀槍押伊，並用膠帶綑綁伊，他們自己動手找東
    西，伊雖有瞄一下進來的人，但沒有看清楚，．．．在警訊中伊是說有四名男子
    進入犯案，其中壹個較胖壓住伊的那一個（即詹添和）聲音較粗，那個年紀較大
    ，其他的人年紀應該沒有那麼大，但幾歲伊並不清楚，非警訊筆錄所載四個都三
    、四十歲等語，警訊筆錄  (詳偵查卷第四十九頁背面)所載強劫者年約三、四十
    歲，顯與事實不合，不足為有利被告之認定，被告所辯顯係脫卸之詞，與證人張
    齡云所為迴護之詞均不足採，此外並有贓物領據二紙及開山刀二把、膠帶三捲等
    物扣案可資佐證。綜上所述，被告乙○○確有於前開時、地夥同共犯詹添和等人
    實施強盜犯行，應堪認定。
二、按被告行為後懲治盜匪條例業於九十一年一月三十日經總統公告廢止，刑法第三
    百二十八條、三百三十條之強盜罪亦經修正，於九十一年一月三十日經公告施行
    ，考其立法目的，在以修正後之刑法取代懲治盜匪條例，避免條正前之刑法發生
    中間法之效力，懲治盜匪條例雖已廢止，然因廢止前後，被告行為在行為時至裁
    判時均有刑罰規定，該條例之廢止，自屬刑法第二條第一項之行為後法律變更，
    而非刑事訴訟法第三百零二條第四款、第三百八十一條、第三百九十三條第四款
    所稱之刑法廢止，被告行為時修正前之刑法相關條文既不因懲治盜匪條例之廢止
    而回復，即無所謂比較適用問題，應以新修正公布之刑法與被告行為時有效之懲
    治盜匪條例比較，新修正公布之刑法刑度較輕，有利被告，依刑法第二條第一項
    前段應適用有利於被告之新修正公布之刑法處斷，查扣案之開山刀客觀上足供兒
    兇器使用，被告等持該開山刀強押被害人，並將之綑綁，以強暴之方法，致使被
    害人不能抗拒而取被害人之物，係犯刑法第三百三十條第一項之加重強盜罪，於
    實施強盜之際，所為之妨害自由犯行，已包括於強盜罪之內，不另論科。其侵入
    住宅犯行，未據被害人提出告訴，亦不予論科。又被告與詹添和等人持以強盜財
    物之槍枝二把，因未扣案檢送鑑驗，自不能遽認係屬槍砲彈藥刀械管制條例列管
    之槍枝。雖經警於八十七年五月十四日七時許在台中縣豐原市○○路八五巷三三
    號，自Ｈ２─３８４１號自用小客車內扣得巴西制式九０手槍一把及子彈十顆（
    併於台灣台中地方法院檢察署八十七年偵字第一八七號案件），被告否認以
    此槍犯案，且查無其他具體事證足資證明該把槍枝即係被告持以犯本案之槍枝，
    附此敘明。被告乙○○與詹添和、黃生土、劉炎國、丙○○就上開犯行，有犯意
    聯絡與行為分擔，為共同正犯，原審予以論罪科刑，固非無見，惟查，宋光格並
    未參與強盜犯行，原審認宋光格有參與強盜犯行，認事尚有未洽，又扣案之尖刀
    二支、美工刀一支、破壞剪二支、起子五支、手套三雙、口罩二個、繩索二條、
    鐵鎚一把，查無證據足以證明係供本件犯罪所用或預備之物，原審認上開物品係
    供本罪犯罪用或預備用之物，予以沒收，亦有未洽，另原審未及比較適用新修正
    之刑法論科，亦有未當，被告上訴否認犯罪，指摘原審判決不當，雖為無理由，
    惟原審判決既有如上未洽之處，應由本院將其撤銷改判。爰審酌被告之素行不佳
    （詳卷附台灣彰化地方法院檢察署刑案查註記錄表及本院被告全國前案紀錄表）
    、犯罪之動機、目的在圖得不法財物及其犯罪之手段、所生危害甚大暨所劫取之
    財物價值、犯罪後之態度等一切情狀，量處有期徒刑如主文第二項所示之刑。又
    本院認本件所科之刑已足警愓被告再犯，爰不予宣告強制工作之保安處分。扣案
    之開山刀二把，為被告乙○○所有、膠帶三卷為共犯詹添和所有，已據被告及詹
    添和於警訊時供承在卷，且為供犯罪所用之物，依法宣告沒收。另扣案之尖刀二
    支、美工刀一支、手套三雙、口罩二個、繩索二條，無從證明係供本件犯罪所用
    或預備之物，爰不予宣告沒收。未扣案之疑似槍枝器具二把係被告等供犯罪所用
    之物，因未扣案無從證係具有殺傷力之槍支，而不能認係違禁物；另持以犯罪之
    開山刀一把，未扣案，為避免將來執行困難，爰均不予宣告沒收。
三、據上論斷，應依刑事訴訟法第第三百六十九條第一項前段、第三百六十四條、第
    二百九十九條第一項前段、刑法第二條第一項前段、第二十八條、第三百三十條
    第一項、第三十八條第一項第二款，判決如主文。
本案經檢察官甲○○到庭執行職務。
中      華      民      國　  　九十一   年       五      月     十四   日
                                    臺灣高等法院臺中分院刑事第九庭
                                          審判長法　官  陳　筱　珮
                                                法　官　吳　重　政
                                                法　官  康　應　龍
右正本證明與原本無異。
如不服本判決應於收受送達後十日內向本院提出上訴書狀，其未敘述上訴之理由者並
得於提起上訴後十日內向本院補提理由書（均須按他造當事人之人數附繕本）。
                                                書記官  黃　薰　慧
中      華      民      國　  　九十一   年       五      月     十五   日
                         Ｉ
